# 请陈版主指教相关投资性房地产问题

提问人：LYBSJS 时间：2021-11-25 15:27:03
A公司在X市已 10 亿取得一片土地，目前按照无形资产进行核算，土地证已取得，土地证附记中有规定项目商业办公楼自用面积不得低于面积的70%，自规划验收日 10 年后可整体装让，剩余商业办公楼和商业部份可分割销售。
公司于 2017 年初开始建造截至 2017 年末完成工程 1 个亿，期末在建工程核算。
2018 年 3 月公司管理层决议该楼部份用于出租，故 2018 年将 3 月将在建工程 1 一个亿中的 3000 万转换为投资性房地产，并进行评估，评估增值 1000万。账目处理其他综合收益 1000 万，投资性房地产-成本 3000 万，公允价值变动 1000 万。 2018 年年末经核算出租部份实际成本花费 500 万，年末评估增值 2600 万。故账目投资性房地产-成本-3500万，公允价值变动 3600 万。其他综合收益 1000 万，公允价值变动损益 2600 万。
请问陈博士，（ 1 ）上述会计处理是否存在问题。（ 2 ）如果企业在建成时点计入投资性房地产 3600 万的公允价值变动均将进入其他综合收益，两份报表对当期利润的体现差异很大，这样处理从会计角度怎么理解。在建期划入投资性房地产的合理性（ 3 ）土地是否也应当合理划分一部分到投资性房地产。

回答人：chenyiwei
这样做理论上是可以的，但一般情况下，在建中的投资性房地产即采用公允价值计量的情况较少见。在《讲解 2010 》中也提及：“采用公允价值模式对投资性房地产进行后续计量的企业，对于在建投资性房地产（包括企业首次取得的在建投资性房地产），如果其公允价值无法可靠确定但预期该房地产完工后的公允价值能够持续可靠取得的，应当以成本计量该在建投资性房地产，其公允价值能够可靠计量时或完工后（两者孰早），再以公允价值计量。”。但不论何时开始用公允价值计量，都应将自转换日起的公允价值变动计入损益和留存收益。主帖中“如果企业在建成时点计入投资性房地产 3600 万的公允价值变动均将进入其他综合收益，两份报表对当期利润的体现差异很大”的疑问不应存在。
土地也应按比例划分部分到投资性房地产，否则不包含土地的投资性房地产公允价值事实上是不能确定的。